臺灣板橋地方法院刑事判決　　　　　　　96年度訴字第3783號
公　訴　人　臺灣板橋地方法院檢察署檢察官
被　　　告　甲○○
選任辯護人　黃銀河律師
上列被告因違反毒品危害防制條例案件，經檢察官提起公訴（96
年度偵字第23607 號），本院判決如下：
    主    文
甲○○轉讓第一級毒品，累犯，處有期徒刑壹年肆月；又轉讓第
一級毒品，累犯，處有期徒刑壹年陸月，扣案第一級毒品海洛因
貳小包（淨重伍點零肆公克）、第二級毒品甲基安非他命貳小包
（淨重伍點壹公克，驗餘淨重肆點玖玖公克）沒收銷燬；應執行
有期徒刑貳年陸月，前揭扣案第一級毒品海洛因貳小包（淨重伍
點零肆公克）、第二級毒品甲基安非他命貳小包（淨重伍點壹公
克，驗餘淨重肆點玖玖公克）沒收銷燬。
其餘被訴意圖販賣第一、二級毒品而持有部分，無罪。
    事    實
一、甲○○有竊盜、違反電信法、贓物等前科，民國91年間，因
    軍法逃亡等案件，經臺灣高等法院以91年度軍上字第17號判
    決應執行有期徒刑2 年8 月確定；又於91年間，因妨害自由
    案件，經臺灣臺北地方法院以91年度簡字第738 號判決判處
    有期徒刑5 月，上訴後經臺灣臺北地方法院以91年度簡上字
    第148 號受理繫屬中撤回上訴確定，前開2 案所處之有期徒
    刑經接續執行，於93年3 月24日縮短刑期執行完畢（據此，
    本件構成累犯）；竟仍不知戒慎，明知海洛因、甲基安非他
    命各為毒品危害防制條例第2 條第2 項第1 、2 款所定之第
    一、二級毒品，不得擅自轉讓、持有，竟仍為下列犯行：
(一)、甲○○於96年8 月某日，基於同時轉讓第一級毒品海洛因、
    第二級毒品甲基安非他命之犯意，在與女友黃翔羚共同居住
    址設臺北縣土城市○○路○ 段124 之5 號9 樓租屋處內，將
    量約各0.1 公克然實際重量不詳之海洛因及甲基安非他命（
    惟各未逾毒品危害防制條例第8 條第6 項所規定「轉讓第一
    、二級毒品達一定數量『即海洛因淨重5 公克、甲基安非他
    命淨重10公克』，各加重其刑至二分之一之標準），無償轉
    讓予成年人黃翔羚，黃翔羚即將之混合後置入玻璃球內燒烤
    吸食煙氣之方式施用。
(二)、甲○○於96年9 月18日向真實姓名年籍均不詳，綽號阿狗之
    成年男子購得海洛因、甲基安非他命而供己施用後，竟於96
    年10月5 日下午，在同前處所，另又基於同時轉讓第一級毒
    品海洛因、第二級毒品甲基安非他命之犯意，自前開向阿狗
    所購得海洛因、甲基安非他命中，取出量約各0.1 公克然實
    際重量不詳之海洛因及甲基安非他命（惟各未逾毒品危害防
    制條例第8 條第6 項所規定「轉讓第一、二級毒品達一定數
    量『即海洛因淨重5 公克、甲基安非他命淨重10公克』，各
    加重其刑至二分之一之標準），無償轉讓予成年人黃翔羚，
    黃翔羚即將之混合後置入玻璃球內燒烤吸食煙氣之方式施用
    ；嗣於96年10月5 日17時許，甲○○、黃翔羚在上址為警持
    搜索票搜索查獲，並扣得甲○○所有之第一級毒品海洛因2
    小包（淨重5.04公克）、第二級毒品甲基安非他命2 小包（
    淨重5.1 公克，驗餘淨重4. 99 公克，甲○○所涉施用第一
    、二級毒品犯嫌，業經臺灣板橋地方法院檢察署檢察官偵查
    後以96年度毒偵字第7941號提起公訴在案），及與甲○○本
    件犯罪無關之電子磅秤1 只、空白分裝袋500 只；復經警於
    同日19時許，在甲○○位於臺北縣永和市○○路439 號9樓C
    室承租處，扣得甲○○所有，然與其本件犯行無關之吸食器
    1 只。
二、案經臺北市政府警察局文山第二分局報告臺灣板橋地方法院
    檢察署檢察官偵查後起訴。
    理    由
壹、證據能力：
    按刑事訴訟法第159 條第1 項雖規定，被告以外之人於審判
    外之言詞或書面陳述，除法律有規定外，不得作為證據；惟
    同法第159 條之5 第1 、2 項已規定，經當事人於審判程序
    同意作為證據，法院審酌該言詞陳述或書面陳述作成時之情
    況，認為適當者，亦得為證據。當事人、代理人或辯護人於
    法院調查證據時，知有第159 條第1 項不得為證據之情形，
    而未於言詞辯論終結前聲明異議者，視為有前項之同意（指
    同條第1 項之同意作為證據），此乃第159 條第1 項所容許
    ，得作為證據之例外規定之一。經查，本案被告、辯護人及
    檢察官於本院審理中迄言詞辯論終結前，就本件以下所援用
    調查之證據均未主張有刑事訴訟法第159 條第1 項不得為證
    據之情形，併俱表示對證據能力不爭執，是本案以下經調查
    之證據均有證據能力，合先敘明。
貳、實體部分：
一、有罪部分：
(一)、認定事實所憑之證據及理由：
    訊據被告對前開事實，於本院審理中坦認在卷，與證人黃翔
    羚於警詢、偵查中證述情節核無不合；而扣案白色粉末2 包
    （合計淨重5.04公克）、白色透明晶體2 包（總淨重5.01公
    克，驗餘淨重4.99公克）等物，經送鑑定，分呈海洛因、甲
    基安非他命陽性反應，重量亦如上述等情，亦有本院卷附之
    法務部調查局96年11月2 日調科壹字第09623075300 號鑑定
    書、臺北市政府警察局96年10月19日北市鑑毒字第758 號鑑
    驗通知書在卷可參；此外，並有前揭第一級毒品海洛因2 小
    包、第二級毒品甲基安非他命2 小包扣案為憑，足徵被告自
    白應與事實相符，可以採信，本件事證明確，被告犯行堪以
    認定。
(二)、應適用之法律、科刑審酌事由及沒收物之處理
１、核被告如事實欄所為，係犯毒品危害防制條例第8 條第1 項
    之轉讓第一級毒品罪及同條例同條第2 項之轉讓第二級毒品
    罪。其轉讓海洛因、甲基安非他命前後，持有海洛因、甲基
    安非他命之低度行為，均各為其轉讓之高度行為所吸收，不
    另論罪。又被告分於如事實欄一(一)、(二)所述時地，各以一行
    為同時轉讓海洛因、甲基安非他命予黃翔羚，而均同時觸犯
    轉讓第一級毒品與轉讓第二級毒品二罪，均為想像競合犯，
    應各依刑法第55條規定，均僅從一重之轉讓第一級毒品罪處
    斷。被告前於91年間，因軍法逃亡等案件，經臺灣高等法院
    以91年度軍上字第17號判決應執行有期徒刑2 年8 月確定；
    又於91年間，因妨害自由案件，經臺灣臺北地方法院以91年
    度簡字第738 號判決判處有期徒刑5 月，上訴後經臺灣臺北
    地方法院以91年度簡上字第148 號受理繫屬中撤回上訴確定
    ，前開2 案所處之有期徒刑經接續執行，於93年3 月24日縮
    短刑期執行完畢等情，有臺灣高等法院被告前案紀錄表在卷
    可稽，是其於有期徒刑執行完畢後，5 年以內故意再犯本件
    有期徒刑以上之罪，為累犯，就其前開所犯2 罪，均應依刑
    法第47條第1 項規定，各加重其刑。被告前開所犯2 罪，犯
    意各別，行為互殊，應予分論併罰。至公訴人固認被告前開
    時地轉讓甲基安非他命予黃翔羚之行為，係犯毒品危害防制
    條例第8 條第2 項之轉讓第二級毒品罪及藥事法第83條第1
    項之轉讓禁藥罪，二者為法規競合，請從轉讓禁藥之重罪處
    斷。惟安非他命及其衍生物甲基安非他命前經行政院衛生署
    於69年12月8 日、75年7 月11日公告列入藥物藥商管理法第
    16條第1 款（即現行藥事法第22條第1 款）之禁藥管理，復
    於79年10月9 日以衛署藥字第904142號公告列入麻醉藥品管
    理條例（即現行管制藥品管理條例）第2 條第4 款所定之化
    學合成類麻醉藥品管理，明定為管制藥品管理條例第3 條之
    管制藥品（即藥事法第11條之管制藥品），前述禁藥管理雖
    未解禁，然依藥事法第1 條第1 項但書規定，其管理於管制
    藥品管理條例有規定者，優先適用該條例之規定。而後，為
    防制毒品危害，維護國民身心健康，毒品危害防制條例於87
    年5 月20日修正公布，自同年月22日起施行，除影響神經物
    質與其製品外，並將藥事法、管制藥品管理條例之麻醉藥品
    中具有成癮性、濫用性及對社會危害性者，依其成癮性、濫
    用性及對社會危害性分為四級，其中甲基安非他命即經公告
    列管為第二級毒品。是於毒品危害防制條例公布施行後，關
    於甲基安非他命之製造、運輸、販賣、意圖販賣而持有、非
    法使人施用、引誘他人施用、轉讓、持有、施用等，應適用
    毒品危害防制條例之特別規定。至立法目的在於確保主管機
    關對於藥物、藥商、藥局等藥事行政管理之藥事法，於毒品
    危害防制條例制定後縱經修正，於法務部會同行政院衛生署
    共組之審議委員會報由行政院公告調整毒品分級、品項前，
    其修正均不致變更安非他命、甲基安非他命以第二級毒品列
    管之屬性，立法者顯無藉藥事法之修正，排除以毒品危害防
    制條例規範此項化學物品之轉讓、持有、施用等行為之目的
    。況依本案具體情況，與旨在防止一般不知情國民誤用他人
    違法製造、販賣、輸入、供應、調劑、運送、寄藏、牙保、
    轉讓或意圖販賣而陳列之偽藥、禁藥，致危害身心健康之藥
    事管理無涉，衡諸前揭立法意旨，應適用毒品危害防制條例
    之規定為當。公訴人認應論以藥事法第83條第1 項之轉讓禁
    藥罪，容有誤會，併此敘明。又被告先後2 次轉讓予黃翔羚
    之海洛因、甲基安非他命之重量既計各約為0.2 公克，即被
    告轉讓之第一、二級毒品顯均未逾行政院訂定發布之「轉讓
    持有毒品加重其刑之數量標準」第2 條第1 、2 款規定之轉
    讓第一級毒品達淨重5 公克、第二級毒品達淨重10公克以上
    ，則其前開犯行自均尚無依毒品危害防制條例第8 條第6 項
    規定加重其刑之情形。
２、爰審酌海洛因、甲基安非他命俱為毒品危害防制條例列管之
    毒品，施用該等毒品危害國人身心健康及社會秩序至鉅，而
    為國法所厲禁，並經政府、媒體、教育機構廣為宣導，詎被
    告猶漠視法令禁制，恣意轉讓海洛因、甲基安非他命，所為
    甚屬不該，兼衡其犯罪之動機、目的、手段及其轉讓毒品之
    數量，暨被告犯罪後坦認犯行尚有悔意之態度等一切情狀，
    就其前開所犯2 罪，分別量處如主文所示之刑，並定其應執
    行之刑，資為懲儆。
３、扣案第一級毒品海洛因2 小包（淨重5.04公克）、第二級毒
    品甲基安非他命2 小包（淨重5.1 公克，驗餘淨重4.99公克
    ）內之海洛因、甲基安非他命與包裹前開毒品之分裝袋計4
    只，二者在物理上難以析離，均應依毒品危害防制條例第18
    條第1 項前段規定，沒收銷燬之。至另扣案之電子磅秤1 只
    、空白分裝袋500 只、吸食器1 只等物，或非被告所有，或
    僅供其個人施用毒品時所用，經被告供述在卷，且查無事證
    足認與其本案犯行有關，復非屬違禁物，是就此等扣案物部
    分，爰不於本案併予宣告沒收。
二、被訴意圖販賣而持有第一、二級毒品無罪部分：
(一)、公訴意旨另略以：被告甲○○於96年10月2 日，在臺北縣土
    城市○○路○ 段124 之5 號9 樓，向姓名年籍不詳綽阿狗之
    男子，購買第一級毒品海洛因二錢及第二級毒品安非他命8
    克，除部分供己施用外，其餘則另基於販賣毒品之意圖而持
    有之，嗣於事實欄所述時地，為警查獲，並扣得事實欄所述
    之第一級毒品海洛因2 小包、第二級毒品安非他命2 小包、
    電子磅秤1 只、空白分裝袋500 只、吸食器1 只等物，因認
    被告涉犯毒品危害防制條例第5 條第1 、2 項之意圖販賣而
    持有第1 、2 級毒品罪嫌等語。
(二)、然按犯罪事實應依證據認定之，無證據不得認定犯罪事實；
    又不能證明被告犯罪者，應諭知無罪之判決，刑事訴訟法第
    154 條第2 項、第301 條第1 項分別定有明文。再刑事訴訟
    法第161 條第1 項亦規定，檢察官就被告犯罪事實，應負舉
    證責任，並指出證明之方法，是檢察官對於起訴之犯罪事實
    ，應負提出證據及說服之實質舉證責任，倘其所提出之證據
    ，不足為被告有罪之積極證明，或其指出證明之方法，無從
    說服法院以形成被告有罪之心證，基於無罪推定之原則，自
    應為被告無罪判決之諭知（最高法院92年度臺上字第128 號
    判例意旨參照）。茲公訴人認被告涉犯上開意圖販賣而持有
    第1 、2 級毒品罪嫌，無非係以證人黃翔羚警詢、偵查證述
    及前開扣案物為主要論據。訊據被告固坦認於前開時地為警
    查獲，併扣得前開扣案物，然堅詞否認有何意圖販賣而持有
    第一、二級毒品犯嫌，辯稱：該等毒品是供己施用毒品所用
    之物，未曾思及持以販賣他人牟利等語。經查：
１、證人黃翔羚於警詢、偵查中固均證稱被告曾轉讓第一級毒品
    海洛因、第二級毒品甲基安非他命供之施用等情在卷，然均
    強調被告乃無償提供前揭毒品，且被告並無以之販賣他人等
    情綦詳，自無從執證人黃翔羚前開證述，認被告有何意圖販
    賣而持有第一、二級毒品犯嫌。
２、被告於事實欄所述時地為警查獲時所採集之尿液檢體經送驗
    結果，呈嗎啡、甲基安非他命陽性反應，臺灣板橋地方法院
    檢察署檢察官因認被告涉犯施用第一、二級毒品犯嫌而以96
    年度毒偵字第7941號對之提起公訴在案等情，有前開案號起
    訴書、臺灣高等法院被告前案紀錄表等在卷可參，而被告為
    警查獲時所同時扣得之白色粉末2 包（合計淨重5. 04 公克
    ）、白色透明晶體2 包（總淨重5.01公克，驗餘淨重4.99公
    克）等物，經送鑑定，分呈海洛因、甲基安非他命陽性反應
    等情，亦如前述，則以被告所持有扣案海洛因、甲基安非他
    命之數量顯非龐大，被告復有施用第一、二級毒品之情，則
    其辯稱乃僅因己身施用第1 、2 級毒品之習性而持有扣案毒
    品，並無販賣意圖等語，洵屬有據，堪以採信，自難因被告
    持有此等扣案毒品，即遽認其乃因意圖販賣而持有之。
３、至扣案之電子磅秤1 台、分裝袋500 只、吸食器1 只等物，
    其用途不一，縱然係被告所有，亦難僅以持有該等物品之事
    實遽認被告有何意圖販賣海洛因、甲基安非他命而持有之犯
    行。
４、綜上諸情參互以析，被告所辯並無起訴書所載毒品危害防制
    條例第5 條第1 、2 項之意圖販賣而持有第1 、2 級毒品罪
    嫌等情，洵有堪予採信之處，公訴人所舉事證，尚有合理性
    之懷疑存在，致使無從說服本院確信被告有公訴意旨所指前
    開罪嫌，則不能證明被告犯罪，本院自應為其無罪之諭知，
    以昭審慎。
據上論斷，應依刑事訴訟法第299 條第1 項前段、第301條第1項
，毒品危害防制條例第8 條第1 項、第2 項、第18條第1 項前段
，刑法第11條前段、第55條、第47條第1 項、第51條第5 款，判
決如主文。
本案經檢察官郭季青到庭執行職務。
中　　華　　民　　國　　96　　年　　12　　月　　31　　日
             刑事第十九庭 審判長 法  官  許必奇
                                 法  官  曾正耀
                                 法  官  陳明偉
以上正本證明與原本無異
如不服本判決應於送達後10日內向本院提出上訴狀
                                 書記官　強梅芳
中　　華　　民　　國　　96　　年　　12　　月　　31　　日
